最高法院民事裁定　　　　　　　九十六年度台抗字第四一九號
抗　告　人　甲○○
上列抗告人因與民安瓦斯實業股份有限公司間請求返還不當得利
事件，聲請保全證據，對於中華民國九十六年三月二十二日台灣
高等法院台中分院裁定（九十六年度聲字第一八號），提起抗告
，本院裁定如下：
    主  文
抗告駁回。
抗告訴訟費用由抗告人負擔。
    理  由
按證據有滅失或礙難使用之虞，或經他造同意者，得向法院聲請
保全；就確定事、物之現狀有法律上利益並有必要時，亦得聲請
為鑑定、勘驗或保全書證。且保全證據之聲請，應表明應保全之
證據，並釋明應保全之理由，此觀民事訴訟法第三百六十八條第
一項、第三百七十條之規定即明。本件抗告人聲請意旨略以：乙
○○為相對人法定代理人之身分已遭撤銷，且其非法重製ＭＡ５
０５工程圖長達十五年，每年以新台幣（下同）一億二千萬元加
百分之二十成長即逾二十億元之營業，即證相對人應另負損害賠
償及違約金五千萬元。又相對人於民國七十五年十二月三十日應
將認股金五千萬元之現金，全數匯入公司帳戶，伊始於隔日將所
經營新品集團專利防災事業經營權及專利品製造方法移轉予相對
人，故上開資金是否到位，攸關兩造勝敗之判斷，為此即有保全
相對人自七十五年起至九十五年底止，因改作ＭＡ５０５成品等
販賣侵權事，以證附帶賠償之正當性及合法性，而聲請保全如原
裁定所示之證據云云。原法院以：乙○○係經台灣台中地方法院
選任為相對人之臨時管理人，自得單獨代表相對人為訴訟行為。
至相對人五千萬元資金是否到位乙節，業據台灣高等法院八十五
年度重上更(一)字第一二五號判決認定抗告人確已同意資本額登記
為一千萬元，另四千萬元列股東往來屬實，並經最高法院八十六
年度台上字第一０００號裁定駁回上訴而確定在案。前案與本件
當事人相同，而相對人之五千萬元資金是否到位、有無違約之爭
點，於前案本於兩造辯論之結果所為之判斷，自得拘束兩造。又
乙○○與相對人於法律上係分別獨立之個體，乙○○個人非法實
施抗告人所享有著作權之侵權行為，與本件兩造間基於專利租賃
契約而生之糾紛，迥然有別，難謂係本於同一事件而生之附帶請
求；況兩造間就系爭專利權利金之計算，已於契約中明定，即其
權利金之數額，依情事變更原則，於權利失效或遭撤銷或顯失公
平時，亦得請求法院審酌增減之。是抗告人之主張，如認有調查
證據之必要，自可於訴訟繫屬於法院後向受訴法院聲請調查即可
，並無聲請保全證據之急迫與必要；況抗告人所提出之證據，就
其所欲保全之證據有何滅失或礙難使用之虞，或就確定事、物之
現狀有何法律上利益及必要性與保全證據之理由等，經核均不足
以釋明，其聲請保全證據，於法不合，無從准許。爰以裁定駁回
其聲請，經核於法並無違誤。抗告意旨，指摘原裁定不當，求予
廢棄，非有理由。
據上論結，本件抗告為無理由。依民事訴訟法第四百九十五條之
一第一項、第四百四十九條第一項、第九十五條、第七十八條，
裁定如主文。
中　　華　　民　　國　九十六　年　　六　　月　二十八　日
                      最高法院民事第七庭
                          審判長法官  劉　延　村
                                法官  劉　福　來
                                法官  黃　秀　得
                                法官  吳　謀　焰
                                法官  李　寶　堂
      本件正本證明與原本無異
                                      書  記  官
中　　華　　民　　國　九十六　年　　七　　月　　九　　日
                                                      Ｑ
